【裁判字號】    90,再,88
【裁判日期】    901112
【裁判案由】    侵權行為損害賠償
【裁判全文】
臺灣高等法院民事裁定                                  九十年度聲字第一八四號
      聲請人    甲○○
右聲請人與相對人乙○○等間侵權行為損害賠償再審之訴事件，聲請保全證據，本院
裁定如左：
    主      文
聲請駁回。
聲請費用由聲請人負擔。
    理      由
一、本件聲請人即再審原告主張：前訴訟程序之確定裁判，均以系爭土地地目為「林
    」，固為山坡地，惟依山坡地保育利用條例第三十條第一項「於山坡地開發建築
    ．．．及其他開發整地者，應先擬具水土保持計劃，送請各該目的事業主管機關
    核定並監督實施」之規定，且台北縣政府八十二年十月二十七日北府農六字三九
    五八二二號函，解釋系爭土地如共有人經法定程序聲請，並非不可開發，及兩造
    第一份契約附款第六項約定：「開發過程，如有取締，一切費用由乙方（即再審
    被告乙○○）負責．．」等為由，認系爭土地並非不能開發，相對人即再審被告
    並無詐騙伊之情事，而駁回伊請求相對人損害賠償之訴。惟伊於九十年九月四日
    函詢台北縣政府八十一年六月十九日八一北府工字都第一九九五六九號函內容，
    並於九十年九月十四日收到台北縣政府同年月十一日九十北府城開字第三三七○
    七九號函，據覆該函係告知本縣五股鄉○○段水碓窠小段四○之一、五○之一、
    一二九地號（即系爭土地）等三筆土地所有權人（即再審被告乙○○等十六人）
    涉及違反都市計劃法開挖整地，並要求其恢復原狀，由此可知系爭土地在訂約時
    即無開發條件，上開確定裁判皆背離事實依據，對於該等確定裁判認定系爭土地
    得為開發之基礎，實應受恢復原狀之限制，行政處分業已變更，爰依民事訴訟法
    第四百九十六條第一項第十一款規定，提起再審之訴。惟行政處分公文保存期限
    為十年，故本件台北縣政府八十一年六月十九日八一北府公都字第一九九五六九
    號之處分原卷，已屆保存期限，致有滅失之虞，爰依民事訴訟法第三百六十八條
    規定，求准予保全云云。
二、按證據有滅失或礙難使用之虞，得向法院聲請保全，民事訴訟法第三百六十八條
    第一項固定有明文，惟查本件聲請人係對最惟高法院八十七年度台上字第六一三
    號、本院八十八年度再字第四一號，最高法院九十年度台抗字第三四號、最高法
    院九十年度台聲字第三三五號等確定裁定與同一案件相關確定判決（即臺灣板橋
    地方法院八十四年度訴字第一四○四號確定判決、本院八十五年度上字第一一○
    三號確定判決、本院九十年度再字第二九號確定判決、本院九十年度再字第五九
    號確定判決）合併提起再審之訴（聲請再審），其對上開相關確定判決提起再審
    之訴，已由本院分九十年度再字第八八號損害賠償事件處理，並經本院認其再審
    顯無理由，判決駁回其再審之訴。關於其對上開確定裁定聲請再審，則由本院另
    分九十年度再抗字第一一○號事件處理，且聲請人對其中最高法院八十七年度台
    上字第六一三號確定裁定及九十年度台聲字第三三五號確定裁定，聲請再審，因
    專屬原法院即第三審法院管轄，本院對之無管轄權，已由本院依民事訴訟法第二
    十八條第一項規定，依職權裁定移送於最高法院。至聲請人對其中本院八十八年
    度再字第四一號，最高法院九十年度台抗字第三四號確定裁定聲請再審，亦因顯
    無再審理由，經本院裁定駁回其再審之聲請。是本院認上開台北縣政府八十一年
    六月十九日八一北府公都字第一九九五六九號之處分原卷，並無保全之必要，本
    件聲請人保全證據之聲請，應予駁回，爰裁定如主文。
中      華      民      國    九十      年     十一     月     十二     日
                                        民事第八庭
~B1        審判長法官  鄭三源
~B2              法官  黃豐澤
~B3              法官  王淇梓
右正本係照原本作成。
如不服本裁定，應於收受送達後十日內向本院提出抗告狀，並應繳納抗告費新台幣四
十五元正。
中      華      民      國    九十      年     十一     月     十二     日
~B        書記官  張美華


司法院資訊處製作；財團法人民間司法改革基金會備份。
